【裁判字號】    89,台上,3379
【裁判日期】    890615
【裁判案由】    偽造文書
【裁判全文】
最高法院刑事判決                              八十九年度台上字第三三七九號
    上訴人  羅雲嬌
    被  告  乙○○
            丙○○
            甲○○
右上訴人因自訴被告等偽造文書等罪案件，不服台灣高等法院中華民國八十七年四月
十四日第二審判決（八十六年度上訴字第二一七一號，自訴案號：台灣台北地方法院
八十五年度自字第一○二三號），提起上訴，本院判決如左：
    主  文
上訴駁回。
    理  由
按刑事訴訟法第三百七十七條規定，上訴於第三審法院，非以判決違背法令為理由，
不得為之。是提起第三審上訴，應以原判決違背法令為理由，係屬法定要件。且必須
依據卷內訴訟資料為具體之指摘，並足據以辨認原判決已具備違背法令之形式，始屬
相當。本件原判決以自訴意旨略稱，自訴人羅雲嬌於民國八十五年二月二十六日，與
被告甲○○間互有買賣，乃委託崇實房屋北新店經理即被告乙○○及其店中代書即被
告丙○○，代為辦理買賣過戶及向銀行貸款事宜。詎乙○○得知甲○○需向銀行貸款
新台幣（下同）八百五十萬元，認有機可乘，於簽約時，將契約「正本」分開給自訴
人過目無誤。簽章後，於裝訂時，即抽換首頁金額，將買賣金額由九百五十萬元改為
一千四百三十八萬元，附件部分並偽填自訴人與甲○○互有付款。被告三人並於同年
七月三日，同赴台北區中小企業銀行辦妥貸款手續，扣除第一順位抵押後，所剩餘之
三百七十五萬元，全數由丙○○領出匯入乙○○帳戶，因認被告等共犯偽造文書罪嫌
等情。然自訴人指訴各節已為被告等所堅決否認，乙○○辯稱：本件係自訴人與甲○
○間之房屋買賣，其等雙方約定將買賣價金記載為一千四百三十八萬元，並無偽造情
事；甲○○辯稱：當時為了貸款，雙方約定將價金填寫為一千四百三十八萬元，並無
偽造情事；丙○○辯稱：伊僅幫忙辦理該房屋過戶所需手續，並無自訴人所指偽造文
書行為各等語。經查自訴人所稱乙○○於裝訂時，抽換買賣契約首頁金額，將買賣金
額由九百五十萬元改為一千四百三十八萬元，附件部分並偽填自訴人與甲○○互有付
款之情形，並未能提出證據予以證明，尚難遽予憑採。而乙○○、甲○○所辯系爭不
動產實際成交價為九百五十萬元，但當時為了貸款方便，雙方達成協議，填寫買賣總
價為一千四百三十八萬元乙節，有甲○○提出之自訴人所親自簽署載明契約簽訂價金
為一千四百三十八萬元之協議書在卷可稽。是乙○○、甲○○前揭辯解，核與房屋買
賣雙方為求提高貸款額度，而將訂約價金提高之交易慣例尚無違背，堪予採信。因認
被告等被訴偽造文書犯行尚屬不能證明，因而維持第一審關於此部分諭知被告等無罪
之判決，已詳予說明其所憑之證據及認定之理由，從形式觀察，並無認定事實違背證
據法則或不備理由等違法情事存在。上訴意旨泛言原判決就偽造文書部分違法，而並
未依據卷內資料具體指摘原判決認定被告等並無偽造文書犯行之論斷有何違背法令，
自與法律規定得為第三審上訴理由之違法情形不相適合。此部分上訴違背法律上之程
式，應予駁回。至其餘所訴詐欺、背信罪部分，則分屬刑事訴訟法第三百七十六條第
四、五款所列之案件，依該條之規定，既經第二審判決，不得上訴於第三審法院。本
件前開偽造文書部分既經判決無罪確定，即與此部分不生裁判上一罪之關係，自訴人
竟復就此詐欺、背信部分提起上訴，顯為法所不許，此部分上訴亦為不合法，同應駁
回。又本件既從程序上駁回，則台灣台北地方法院檢察署就乙○○、丙○○被訴偽造
文書移送併辦部分（八十八年度偵續字第四六一號），自無從斟酌，應退還該署另行
處理。
據上論結，應依刑事訴訟法第三百九十五條前段，判決如主文。
中      華      民      國    八十九    年      六      月     十五     日
                              最高法院刑事第八庭
                                  審判長法官  吳  雄  銘
                                        法官  池  啟  明
                                        法官  石  木  欽
                                        法官  郭  毓  洲
                                        法官  吳  三  龍
      右正本證明與原本無異
                                              書  記  官
中      華      民      國    八十九    年      六      月     二十     日


司法院資訊處製作；財團法人民間司法改革基金會備份。
